臺灣高等法院刑事判決　　　　　　　　　　　　　　　九十三年度上重訴字第二號
　　上　訴　人
　　即　被　告　甲○○
　　指定辯護人　袁大蓉　律師
右上訴人因違反毒品危害防制條例等案件，不服臺灣桃園地方法院九十二年度重訴字
第三六號，中華民國九十二年十二月八日第一審判決（起訴案號：臺灣桃園地方法院
檢察署九十二年度偵字第七二三一號），提起上訴，本院判決如左：
    主  文
原判決撤銷。
甲○○共同運輸第一級毒品，處有期徒刑拾伍年，褫奪公權捌年。
扣案之第一級毒品海洛因拾貳包（合計淨重壹仟零陸拾捌點柒公克，包裝重參拾陸點
肆壹公克，純度百分之八十五點六八，純質淨重玖佰壹拾伍點陸陸公克），均沒收銷
燬之，扣案之白色背心內衣壹件沒收。
    事  實
一、甲○○因積欠綽號「王哥」之王庠盛（原名王永福，另經原審判處無期徒刑在案
    ）賭債新臺幣（下同）四十五萬元，無力清償，而於民國九十二年三月間某日，
    受王庠盛告知
    屆時得清償部分賭債之邀，即與王庠盛及周文山共同基於自大陸地區運輸屬管制
    進出口物品之第一級毒品海洛因入境之犯意聯絡，由周文山負責出資，並安排甲
    ○○住宿，王庠盛則於九十二年三月底某日出面與甲○○接洽，為甲○○辦妥護
    照，並轉交甲○○二萬元，作為第一趟先行前往大陸珠海探路之旅費，旋即由王
    庠盛先行於九十二年三月二十八日離境至澳門等候接應甲○○，迨甲○○於九十
    二年三月二十九日搭機行抵澳門時，王庠盛即在澳門機場將甲○○帶往大陸珠海
    ，使甲○○熟識路途，並與周文山面見會談確認後，而於同年四月四日帶同甲○
    ○自澳門搭機同行返臺。期間在澳門機場搭機返臺時，王庠盛即向澳門航空櫃臺
    人員訂妥二人第二趟運輸海洛因入境之臺北─澳門來回機票，復為掩人耳目，特
    意安排晚甲○○三日出境、早甲○○十五分鐘入境不同班機之行程（即去程甲○
    ○於九十二年四月七日、王庠盛於九十二年四月十日；回程均為九十二年四月二
    十一日，但班機不同）。甲○○、王庠盛返臺後，隨即按照既定行程，由甲○○
    先於九十二年四月七日上午十一時三十分搭乘澳門航空ＮＸ六０五號班機；王庠
    盛再於九十二年四月十日晚上七時二十五分搭乘澳門航空ＮＸ六一五號班機，先
    後前往澳門，再一同轉至大陸珠海與周文山會合；並由周文山安排甲○○居住於
    大陸珠海拱北市場附近承租之住處，同時由王庠盛轉交甲○○二千元人民幣作為
    停留大陸珠海期間之生活費。周文山旋即以約二十三萬人民幣價格購入第一級毒
    品海洛因十二包（合計淨重一千零六十八‧七公克，包裝重三十六‧四一公克，
    純度百分之八十五‧六八，純質淨重九百十五‧六六公克）及男用白色背心內衣
    一件，再將該十二包海洛因分別縫製在該件男用白色背心內衣內層之十二個暗袋
    內後，由王庠盛於九十二年四月十九日，在甲○○住處，將該件內層縫有十二包
    海洛因之男用白色背心內衣交付甲○○。王庠盛旋於九十二年四月二十一日先行
    搭乘澳門航空ＮＸ六一六號班機於當日晚上六時三十五分入境，在桃園中正國際
    機場等候接應甲○○。甲○○則穿著該件縫有十二包海洛因之男用白色背心內衣
    ，外搭咖啡色短袖襯衫遮掩後，於九十二年四月二十一日搭乘澳門航空ＮＸ五一
    八號班機返臺，於當日晚上六時四十八分許抵達桃園中正國際機場，將上開第一
    級毒品海洛因十二包私運入境，惟於中正國際機場入境檢查時，經財政部臺北關
    稅局檢查人員當場在甲○○所穿著之男用白色背心內衣內層暗袋中查獲上開毒品
    海洛因十二包，及周文山所有供運輸毒品海洛因所用之男用白色背心內衣一件。
二、案經法務部調查局桃園縣調查站移送臺灣桃園地方法院檢察署檢察官偵查起訴。
    理  由
一、右揭犯罪事實，業據上訴人即被告甲○○於本院審理時坦承不諱，核與共犯王庠
    盛於原審供述情節相符（見原審卷第一五二頁至第一五四頁），復有被告及王庠
    盛之入出境資料各一份在卷可稽（見原審卷第三０頁、第一一七頁）。而被告於
    九十二年四月二十一日搭乘澳門航空ＮＸ五一八號班機自澳門返臺通關時，為警
    當場於被告穿著之男用白色背心內衣內層查扣白色粉末十二包，經送檢驗結果，
    確均含第一級毒品海洛因成分（合計淨重一千零六十八‧七公克，包裝重三十六
    ‧四一公克，純度百分之八十五‧六八，純質淨重九百十五‧六六公克），有法
    務部調查局九十二年五月十五日調科壹字第０八０００六四０六號鑑定通知書一
    份在卷可考（該鑑定通知書誤載為十四包），復有臺北關稅局扣押貨物、運輸工
    具收據及搜索筆錄、被告
    在卷、及男用白色背心內衣一件扣案可證，足見被告自白私運第一級毒品海洛因
    入境之犯行，確與事實相符。
二、被告係透過共犯王庠盛得知年籍不詳
    資購買第一級毒品海洛因，並以二十萬元代價委請運輸入境。王庠盛曾於九十二
    年三月二十八日搭機前往澳門等候，俟被告於同年月二十九日搭機行抵澳門時，
    將被告帶往大陸珠海探路，二人於同年四月四日同行搭機返臺時，王庠盛並在澳
    門機場，訂妥二人此行運輸毒品入境之臺北─澳門來回機票。後被告於同年月七
    日上午十一時三十分搭乘澳門航空ＮＸ六０五號班機、王庠盛於同年月十日晚上
    七時二十五分搭乘澳門航空ＮＸ六一五號班機先後離境前往澳門，再轉至大陸珠
    海與「周文山」會合，並計定回程時，由王庠盛先於同年月二十一日搭乘澳門航
    空ＮＸ六一六號班機，於當日晚上六時三十五分入境，在桃園中正國際機場等候
    接應被告；被告再搭乘澳門航空ＮＸ五一八號班機返臺，預計於當日晚上六時五
    十分許抵達之行程。而扣案被告所穿著內層暗袋內縫有扣案十二包海洛因之男用
    白色背心內衣一件，則係王庠盛在大陸珠海拱北市場附近租處所交付等情，業經
    被告於原審供述綦詳（見原審卷第四一頁、第六五頁至第六七頁、第一五四頁）
    ，核與王庠盛於原審供述情節相符（見原審卷第一五二頁至第一五四頁），復有
    被告及王庠盛之入出境資料各一份在卷為憑（見原審卷第三０頁、第一一七頁）
    。又王庠盛於案發後，尚不知被告業遭查獲羈押前，即經由被告友人李世良找尋
    被告下落；在得知被告遭羈押後，隨即與被告胞弟即證人劉明雄聯絡，自稱「王
    哥」，告知劉明雄係帶同被告為本件犯行之人，並交付劉明雄五萬元為被告選任
    辯護人，復先後於九十二年七月四日、同年月十八日與劉明雄同至桃園看守所接
    見被告，同時於九十二年七月四日接見被告談及案情時，為求卸責，要被告於原
    審審理時謊稱毒品來源為一姓名年籍不詳，綽號「廣州王八」之男子等情，亦據
    證人劉明雄於原審證述在卷（見原審卷第一二八頁至第一三一頁），復經原審調
    閱被告自九十二年七月四日起至九十二年八月十八日止羈押期間於桃園看守所之
    接見錄音光碟勘驗無誤，有勘驗筆錄、臺灣桃園看守所九十二年九月九日桃所憲
    戒字第○九二○○○○四六七號函及函覆之接見表暨錄音光碟片各一份在卷可憑
    （見原審卷第七七頁至第八四頁、第九六頁至第九八頁）。足見被告及王庠盛供
    稱，係由周文山出資在大陸購買扣案之第一級毒品海洛因，並由被告及王庠盛共
    同私運入境，確與事實相符。被告與王庠盛、周文山間，顯有犯意聯絡及行為分
    擔。事證明確，被告犯行堪以認定。
三、按海洛因係毒品危害防制條例第二條第二項第一款規定之第一級毒品，且係行政
    院依懲治走私條例公告之「管制物品項目及其數額」甲項第四款所列之管制進出
    口物品。又自大陸地區私運物品進入臺灣地區，或自臺灣地區私運物品前往大陸
    地區者，以私運物品進口、出口論，適用本條例規定處斷，懲治走私條例第十二
    條亦有明文。核被告所為，被告自大陸珠海私運管制進口之第一級毒品海洛因入
    臺，係犯毒品危害防制條例第四條第一項之運輸第一級毒品罪及懲治走私條例第
    二條第一項之私運管制物品進口罪。被告持有第一級毒品海洛因之低度行為，應
    為運輸之高度行為所吸收，不另論罪。又被告與王庠盛及
    成年男子間，有犯意聯絡及行為分擔，均為共同正犯。被告以一行為同時觸犯毒
    品危害防制條例第四條第一項之運輸第一級毒品罪、懲治走私條例第二條第一項
    之私運管制物品進口罪，為想像競合犯，依刑法第五十五條規定，應從一重以運
    輸第一級毒品罪處斷。按毒品危害防制條例第十七條規定：「犯第四條第一項至
    第三項、第五條第一項至第三項、第六條第一項至第三項、第七條第一項至第三
    項、第八條第一項至第三項、第十條或第十一條第一項、第二項之罪，供出毒品
    來源，因而破獲者，得減輕其刑」，亦即除供出來源，尚須因而破獲者，始有依
    該條裁量減輕之餘地，被告雖於原審供出王庠盛，然被告與王庠盛間為共犯關係
    ，不具有上、下手之關係，亦未因被告供詞而破獲毒品來源之情形，自無法依該
    條規定減輕其刑。惟被告年紀尚輕，乃因積欠共犯王庠盛賭債四十五萬元，鋌而
    走險，即犯運輸第一級毒品海洛因之罪，縱處以該罪最輕法定本刑無期徒刑，亦
    嫌過重，犯罪情狀尚堪憫恕，爰依刑法第五十九條規定減輕其刑。
四、原審論罪科刑，固非無見。惟被告犯罪情狀，尚堪憫恕，原審未依刑法第五十九
    條規定酌減其刑，自有未洽。又本件被告自大陸地區私運管制物品第一級毒品海
    洛因進入台灣地區，原審未依懲治走私條例第十二條規定，即逕論以該條例之罪
    ，亦有未洽。被告上訴，指摘原判決量刑過重，為有理由。原判決既有可議，自
    應由本院撤銷改判。爰審酌被告為圖二十萬元之報酬，干犯法紀，運輸毒品入境
    ，所輸入第一級毒品海洛因淨重達一千零六十八‧七公克，如流入市面，對國人
    身心健康戕害不小，情節非屬輕微，惟念被告犯後坦承犯行，並供出共犯王庠盛
    ，犯後態度尚佳等一切情狀，量處如主文第二項所示之刑，併依被告犯罪性質，
    宣告褫奪公權八年。扣案之第一級毒品海洛因十二包（合計淨重一千零六十八‧
    七公克，包裝重三十六‧四一公克，純度百分之八十五‧六八，純質淨重九百十
    五‧六六公克），依毒品危害防制條例第十八條第一項前段規定，諭知沒收銷燬
    之。另扣案之男用白色背心內衣一件，係共犯周文山所有並供被告本件犯罪所用
    之物，業經王庠盛於原審供述在卷，亦應依同法第十九條第一項宣告沒收。至人
    民幣二千元係供被告於大陸之生活費用；「臺北─澳門」往來機票則僅係被告及
    王庠盛前往大陸地區之交通工具憑證，與被告等所實施運輸、私運毒品犯行，並
    無直接關連，亦非屬毒品危害防制條例第十九條所列應沒收物品，故不為宣告沒
    收。
據上論斷，應依刑事訴訟法第三百六十九條第一項前段、第三百六十四條、第二百九
十九條第一項前段，毒品危害防制條例第四條第一項、第十八條第一項前段、第十九
條第一項，懲治走私條例第二條第一項、第十一條、第十二條，刑法第十一條前段、
第二十八條、第五十五條、第三十七條第二項、第五十九條，判決如主文。
本案經檢察官邱美育到庭執行職務。
中　　　華　　　民　　　國　　九十三　　年　　　三　　　月　　 四 　　日
                              臺灣高等法院刑事第十四庭
                                  審判長法  官　陳　祐　輔
                                        法  官　洪　昌　宏
                                        法  官  陳  國  文
右正本證明與原本無異。
如不服本判決，應於收受送達後十日內向本院提出上訴書狀，其未敘述上訴之理由者
並得於提起上訴後十日內向本院補提理由書（均須按他造當事人之人數附繕本）。
                                        書記官　蔡　棟　樑
中　　　華　　　民　　　國　　九十三　　年　　　三　　　月　　 四 　　日
附錄：本案論罪科刑法條全文
毒品危害防制條例第四條第一項：
製造、運輸、販賣第一級毒品者，處死刑或無期徒刑；處無期徒刑者，得
併科新臺幣一千萬元以下罰金。
製造、運輸、販賣第二級毒品者，處無期徒刑或七年以上有期徒刑，得併
科新臺幣七百萬元以下罰金。
製造、運輸、販賣第三級毒品者，處五年以上有期徒刑，得併科新臺幣五
百萬元以下罰金。
製造、運輸、販賣專供製造或施用毒品之器具者，處一年以上七年以下有
期徒刑，得併科新臺幣一百萬元以下罰金。
前四項之未遂犯罰之。
懲治走私條例第二條第一項：
私運管制物品進口、出口逾公告數額者，處七年以下有期徒刑，得併科新
臺幣三百萬元以下罰金。
以犯前項之罪為常業者，處三年以上十年以下有期徒刑，得併科新臺幣五
百萬元以下罰金。
第一項之未遂犯罰之。
第一項所稱管制物品及其數額，由行政院公告之。
